【裁判字號】    97,訴,1698
【裁判日期】    971118
【裁判案由】    偽造文書等
【裁判全文】
臺灣臺北地方法院刑事判決        九十七年訴字第一六九八號
公  訴  人  臺灣臺北地方法院檢察署檢察官
被      告  乙○○
                      號
上列被告因偽造文書等案件，經檢察官提起公訴（九十七年度偵
字第四八九四號），本院判決如下：
    主  文
乙○○共同行使偽造公文書，足以生損害於公眾及他人，處有期
徒刑貳年拾月，如附表所示之公印文均沒收。
    事  實
一、乙○○與所屬詐騙集團成員共同基於詐欺取財、行使偽造公
    文書及僭行公務員職權之犯意聯絡，於民國九十五年十一月
    十日下午一時許，由自稱「張惠敏」女性成年成員撥打甲○
    ○電話，向甲○○佯稱：其所申請之銀行帳戶遭人冒用貸款
    ，要求其向自稱為「古世申」之男性員警查詢云云，甲○○
    即撥打電話予自稱「古世申」之成年男子，嗣該男子向甲○
    ○詢問帳戶相關事宜後，即又將電話轉由自稱「黃河村」檢
    察官之成年男子接聽，由該名男子向甲○○佯稱：其帳戶遭
    人利用洗錢，必須依法監控其名下中國信託商業銀行股份有
    限公司（下稱中國信託）及合作金庫銀行股份有限公司（下
    稱合庫銀行）帳戶內之金錢，要求其將該等帳戶內之存款提
    領出來，以便交由名為「鄭慶祥」之書記官保管，並傳真一
    紙偽造不實之「法務部臺北行政執行處凍結管制執行令」（
    其上蓋有偽造不實如附表編號一所示之公印文），使甲○○
    因而陷於錯誤，先於同日下午二時四十分許，前往中國信託
    銀行提領新臺幣（下同）一百萬元，並於同日下午三時許，
    在銀行外之臺北市○○區○○路三二號7-11超商前，悉數交
    予自稱為「鄭慶祥」書記官之乙○○得手，而由該名自稱為
    「黃河村」檢察官之男子傳真偽造之「臺北地檢署收據」（
    其上蓋有偽造不實如附表編號二所示之公印文）一紙予甲○
    ○，嗣該名自稱為「黃河村」檢察官之男子，又撥打電話予
    甲○○要求將合庫銀行內之存款提領出來交予「鄭慶祥」
    書記官，而由甲○○於同日下午三時許，前往合庫銀行提領
    一百萬元，並於同日下午三時二十分許，在銀行對面之臺北
    市大安區○○○路口7-11超商前，悉數交予自稱為「鄭慶祥
    」書記官之乙○○得手，再由該名自稱為「黃河村」檢察官
    之男子傳真偽造之「臺北地檢署收據」（其上蓋有偽造不實
    如附表編號三所示之公印文）一紙予甲○○，使甲○○共計
    受有二百萬元之損害，並足生損害於臺北行政執行處及臺灣
    臺北地方法院檢察署之公信力。嗣甲○○於上開收據所載九
    十五年十一月三日之監管日到期後，因撥打電話予該自稱「
    黃河村」檢察官之人卻無法接通，始發覺有異而報警循線查
    知上情。
二、案經臺北市政府警察局中正第一分局報告臺灣臺北地方法院
    檢察署檢察官偵查起訴。
    理  由
壹、證據能力部分：
一、按被告以外之人於審判外之陳述，雖不符前四條之規定，而
    經當事人於審判程序同意作為證據，法院審酌該言詞陳述或
    書面陳述作成時之情況，認為適當者，亦得為證據。當事人
    、代理人或辯護人於法院調查證據時，知有第一百五十九條
    第一項不得為證據之情形，而未於言詞辯論終結前聲明異議
    者，視為有前項之同意，刑事訴訟法第一百五十九條之五定
    有明文。
二、查有關證人甲○○於審判外之陳述、證人甲○○之中國信託
    存摺明細、合庫銀行存摺明細、法務部臺北行政執行處凍結
    管制執行令、臺北地檢署收據等具有被告以外之人於審判外
    陳述性質之證據，當事人均知有第一百五十九條第一項不得
    為證據之情形而未於言詞辯論終結前聲明異議，且無違反法
    定程序取得之情形，揆諸前揭說明，上開證據均具證據能力
    ，核先敘明。
貳、實體部分：
一、訊據被告乙○○矢口否認有何犯行，辯稱：伊沒有向甲○○
    拿取任何款項，甲○○被詐騙當日，伊自中午十二時許起至
    同日下午五、六時止，均在勤勇科技有限公司（下稱勤勇公
    司）工作，沒有出現在案發現場云云。惟查：
（一）上揭事實業據證人即被害人甲○○迭於警詢中陳述在卷（
      偵查卷第十至十九頁），並分別於偵查中證稱：九十五年
      十一月一日下午約一點三十五分有接到一女子打電話告知
      伊身分證被冒用貸款，接著又有一男子打電話來自稱刑警
      說要調查洗錢之事，後又有一男子自稱為「黃河村」檢察
      官佯稱要凍結伊之帳戶，要伊去中國信託及合庫銀行將帳
      戶內存款提領出來，並傳真一紙偽造不實之「法務部臺北
      行政執行處凍結管制執行令」，要伊把錢交給名為「鄭慶
      祥」之書記官保管，伊就去中國信託提領一百萬元，在中
      國信託永吉分行旁之便利商店交付給自稱為「鄭慶祥」書
      記官之被告，然後回家等收據，約二十分鐘後，自稱檢察
      官之男子又撥打電話要求伊將合庫銀行內之存款提領出來
      交予「鄭慶祥」書記官，伊就又在光復南路口和忠孝東路
      口的7-11超商前把一百萬交給該自稱為「鄭慶祥」書記官
      之被告，再回家收傳真等語（偵查卷第九四至九五頁）；
      就是本案被告自稱為書記官向伊拿錢二次一百萬元等語（
      偵查卷第一０四之一頁）；在警察局指認前，警方並沒有
      說過有何人犯過此案等語（偵查卷第一二三頁），復於本
      院審判中證稱：可以肯定被告就是向伊拿錢之人，因為被
      告臉上有坑疤可認等語（本院卷第二五頁）。本院衡諸證
      人甲○○與被告素不相識，本無甘冒偽證罪之風險及良心
      上之譴責而誣陷被告，且證人甲○○又係在未經警方事先
      告知犯嫌之情形下，以多人指認之方式明確指認被告，並
      在本院審理時詳實描述其能指認被告之原因，復無前後矛
      盾之處，堪認證人甲○○應無誤認被告之情。
（二）證人即勤勇科技有限公司股東羅能湧雖於偵查中證稱：伊
      是勤勇公司股東，被告是擔任技術員和伊一起工作，被告
      沒有請過假，每天都在外面工作，也沒有打卡等語，並提
      出勤勇公司陳報狀暨附件報價單六紙為證。然查，證人羅
      能湧前開證述情節，顯與證人甲○○上開證詞有重大歧異
      之處，是證人羅能湧所述是否可採，本非無疑。再者，本
      案案發迄證人羅能湧於偵查中證述時，相距已達一年五月
      之久，而證人羅能湧又非持續參與本案偵審，則其可否確
      認案發當日被告確有與之一同工作，亦有疑義。又被告於
      本案警詢中供稱：案發當日伊是在擺地攤為生，並提及有
      於勤勇公司任職，且被告亦未能提出任何勤勇公司申報薪
      資、勞工保險等紀錄，足見證人羅能湧之證詞亦與被告於
      另案之供述有所矛盾。再勤勇公司提出之陳報狀暨附件報
      價單六紙，至多僅能證明勤勇公司確有上開客戶與工程，
      亦不能證明該工程之實際施工日期及施工人員情形。從而
      ，證人羅能湧上開證詞，並無法遽為有利於被告之認定。
（三）又本案被告係與他人分別冒用檢察官及書記官名義，並傳
      真具有不實公印文之「法務部臺北行政執行處凍結管制執
      行令」一紙及具有不實公印文之「臺北地檢署收據」二紙
      予證人甲○○，使證人甲○○陷於錯誤而交付兩百萬元等
      情，業經證人甲○○證述如上，並有證人甲○○提出之中
      國信託存摺明細、合庫銀行存摺明細影本各一份附卷可稽
      （偵查卷第三三至三六頁），且有偽造之「法務部臺北行
      政執行處凍結管制執行令」及「臺北地檢署收據」影本各
      一紙在卷可佐（偵查卷第二九、三０頁），堪認被告確有
      與他人以行使上開偽造公文書之方式，向證人甲○○施以
      詐術而取得財物。
（四）綜上所述，本案事證明確，被告犯行洵堪認定，應依法論
      科。
二、論罪科刑：
（一）查被告與他人分別冒用檢察官及書記官之名義，僭行檢察
      官依洗錢防制法所得行使之職權，並傳真具有偽造公印文
      之偽造公文書詐騙他人而取得金錢，核其所為，係犯刑法
      第一百五十八條第一項之僭行公務員職權罪、第二百十六
      條、第二百十一條之行使偽造公文書罪、第三百三十九條
      第一項詐欺取財罪。
（二）被告與自稱「張惠敏」、「古世申」、「黃河村」之成年
      人，就上開犯行，均具有犯意聯絡與行為分擔，為共同正
      犯。
（三）被告偽造公印文之犯行為偽造公文書之部分行為；偽造公
      文書後持以行使，偽造之低度行為應為其後行使之高度行
      為所吸收，均不另論罪。
（四）公訴人雖認本案被告有偽造公印之犯行，惟本案未扣得任
      何公印，且本案共犯又係以傳真方式行使該等偽造之公文
      書，被害人亦未親見任何公印，而依現行科技技術，並非
      不得以電腦製作或機器影印等諸多方式偽造公印文，尚非
      必以有實體之公印始得偽造公印文，是公訴人僅憑扣案傳
      真之偽造公文書即認有偽造之公印存在，進而認被告犯有
      偽造公印之犯行，容有未洽。惟因公訴人認偽造公印之行
      為係屬行使偽造公文書之低度行為，爰不另為無罪之諭知
      ，併此敘明。
（五）被告與共犯有計畫持續以行使偽造公文書之方式詐欺告訴
      人，且係於密切接近之時、地，以相同手法反覆為之，各
      該行為之獨立性極為薄弱，依一般健全之社會通念，難以
      強行分開，應視為數個舉動之接續施行，為接續犯。
（六）被告僭行公務員職權及行使偽造公文書之目的，均在於詐
      取被害人所有之財物，則被告僭行公務員職權及行使偽造
      公文書之犯行，均為詐欺取財行為之部分，係以一行為觸
      犯數罪名，應依刑法第五十五條之規定，從一法定刑最重
      之刑法第二百十六條、第二百十一條之行使偽造公文書罪
      處斷。
（七）爰審酌被告正值壯年，卻不思正途，為貪圖不法利益而加
      入詐騙集團共同參與詐騙犯行，致使被害人而受有如上述
      金額之財產上損失，並因僭行公務員職權及偽造公文書而
      嚴重影響司法機關之公信力與民眾對司法機關之信任，行
      為要有不該，且犯後猶仍飾詞否認，未賠償被害人損失等
      一切情狀，酌情量處如主文所示之刑，以資儆懲。
三、末查，如附表編號所示之偽造公印文，雖未扣案，惟並無證
    據證明業已滅失，均應依刑法二百十九條之規定，不問是否
    屬於犯人所有，予以宣告沒收。另公訴人雖聲請沒收扣案之
    「法務部臺北行政執行處凍結管制執行令」、「臺北地檢署
    收據」，惟該等偽造之公文書僅係影本而未扣案，有臺北市
    政府警察局中正第一分局函送資料在卷可查（偵查卷第三頁
    ），且該等文件雖係被告犯本罪所用，然已由傳真方式交付
    予證人甲○○，均非被告或共犯所有之物，而該等偽造之文
    書又非屬違禁物，尚乏沒收之依據，爰不予宣告沒收。
據上論斷，依刑事訴訟法第二百九十九條第一項前段，刑法第二
十八條、第一百五十八條第一項、第二百十六條、第二百十一條
、第三百三十九條第一項、第五十五條、第二百十九條，刑法施
行法第一條之一第一項，判決如主文。
本案經檢察官孫沛琦到庭執行職務。
中    華    民    國    97    年    11    月    18    日
                  刑事第七庭審判長法  官  高偉文
                                  法  官  林欣苑
                                  法  官  林勇如
上正本證明與原本無異。
如不服本判決，應於判決送達後10日內（應抄附繕本）向本院提
出上訴狀（上訴書狀應敘述具體理由。上訴書狀未敘述上訴理由
者，應於上訴期間屆滿後二十日內補提理由書於原審法院。）。
告訴人或被害人如對於本判決不服者，應具備理由請求檢察官上
訴，其上訴期間之計算係以檢察官收受判決正本之日期為準。
                                  書記官  葉潔如
中    華    民    國    97    年    11    月    18    日
附錄本案論罪科刑法條全文：
刑法第158 條
  冒充公務員而行使其職權者，處3 年以下有期徒刑、拘役或5
  百元以下罰金。
  冒充外國公務員而行使其職權者，亦同。
刑法第211 條
  偽造、變造公文書，足以生損害於公眾或他人者，處1 年以上
  7 年以下有期徒刑。
刑法第216 條
  行使第210 條至第215 條之文書者，依偽造、變造文書或登載
  不實事項或使登載不實事項之規定處斷。
刑法第339 條
  意圖為自己或第三人不法之所有，以詐術使人將本人或第三人
  之物交付者，處5 年以下有期徒刑、拘役或科或併科1 千元以
  下罰金。
  以前項方法得財產上不法之利益或使第三人得之者，亦同。
  前二項之未遂犯罰之。
附表：
┌──┬──────────────────────┬──────────┐
│編號│應沒收之公印文及數量                        │備            註    │
├──┼──────────────────────┼──────────┤
│一  │偽造中華民國九十五年六月二十日「法務部臺北行│偽造公文書影本見偵查│
│    │政執行處凍結管制執行令」上偽造之「檢察執行處│卷第二九頁          │
│    │鑑」公印文壹枚                              │                    │
├──┼──────────────────────┼──────────┤
│二  │偽造中華民國九十五年十一月一日「臺北地檢署收│偽造公文書影本見偵查│
│    │據」上偽造之「檢察執行處鑑」公印文壹枚      │卷第三０頁          │
├──┼──────────────────────┼──────────┤
│三  │偽造之「檢察執行處鑑」公印文一枚            │未有影本附卷，但經證│
│    │                                            │人甲○○證述明確    │
└──┴──────────────────────┴──────────┘


司法院資訊處製作；財團法人民間司法改革基金會備份。
